【裁判字號】    95,易,1332
【裁判日期】    950925
【裁判案由】    詐欺
【裁判全文】
臺灣高雄地方法院刑事判決              95年度易字第1332號
公  訴  人  臺灣高雄地方法院檢察署檢察官
被      告  己○○
                    8樓
被      告  丙○○
上列被告因詐欺案件，經檢察官提起公訴（95年度偵字第17020
號），被告於本院準備程序進行中，就被訴犯罪事實為有罪之陳
述，經本院告知簡式審判程序意旨，並聽取公訴人及被告之意見
後，本院合議庭裁定由受命法官獨任依簡式審判程序審理，判決
如下：
    主  文
己○○共同連續意圖為自己不法之所有，以詐術使人將本人之物
交付，累犯，處有期徒刑伍月，如易科罰金，以佰元折算壹日
。扣案之日盛商業銀行信用卡壹張（卡號：0000000000000000號
）、萬泰商業銀行信用卡壹張（卡號：0000000000000000號）、
中華商業銀行信用卡壹張（卡號：0000000000000000號）沒收。
丙○○共同連續意圖為自己不法之所有，以詐術使人將本人之物
交付，處有期徒刑參月，如易科罰金，以佰元折算壹日。扣案
之日盛商業銀行信用卡壹張（卡號：0000000000000000號）、萬
泰商業銀行信用卡壹張（卡號：0000000000000000號）、中華商
業銀行信用卡壹張（卡號：0000000000000000號）沒收。
    事  實
一、己○○曾因賭博案件，經本院以94年簡字第1486號判決判處
    有期徒刑6 月確定，於民國94年7 月19日易科罰金而視為執
    行完畢。詎其仍不知悛悔，於上開有期徒刑執行完畢後5 年
    內，明知其前女友林美豔所持有之日盛商業銀行（以下簡稱
    日盛銀行）、台北富邦商業銀行（以下簡稱台北富邦銀行）
    、萬泰商業銀行（以下簡稱為萬泰銀行）及中華商業銀行（
    以下簡稱中華銀行）等發行之信用卡，已分別於93年11月9
    日、93年9 月10日、93年9 月13日及93年9 月10日為各該銀
    行強制停止使用，竟與丙○○意圖為自己不法之所有，而基
    於共同之概括犯意聯絡，先於94年11月間，謀議利用在航空
    器刷卡時，無需與發卡銀行連線查核卡號有無停用及飛航途
    中亦無法查證信用卡使用狀況等漏洞，以圖大量刷卡購買商
    品，再加以販賣牟利。再由己○○購買2 人機票，共同於94
    年12月15日搭乘中華航空公司班機出境，於飛航途中，丙○
    ○並持上開已遭銀行停用之4 張信用卡，連續刷卡購買菸酒
    及化妝品等易變現之物品，共計刷取如附表二所示金額，並
    使上述發卡銀行因無法進行徵信而陷於錯誤，並予以代墊價
    款，林美豔嗣後再將購得之上開金額物品，交由己○○變賣
    換現。上開銀行於發現丙○○遭停用之信用卡竟有刷卡消費
    之情形後，察覺有異，經航空警察局通知丙○○、己○○到
    案說明，並扣得日盛商業銀行信用卡（卡號：000000000000
    0000號）、萬泰商業銀行信用卡（卡號：0000000000000000
    號）、中華商業銀行信用卡（卡號：0000000000000000號）
    各1 張，始悉上情。
二、案經日盛銀行、台北富邦銀行、萬泰銀行及中華銀行訴由內
    政部警政署航空警察局移送臺灣高雄地方法院檢察署檢察官
    偵查起訴。
    理  由
壹、程序部分：
    本件被告己○○、丙○○所犯係死刑、無期徒刑、最輕本刑
    為3 年以上有期徒刑以外之罪，其於準備程序中就被訴事實
    為有罪之陳述，經法官告知簡式審判程序之旨，並聽取公訴
    人及被告之意見後，經本院合議庭裁定由受命法官獨任進行
    簡式審判程序，合先敘明。
貳、實體部分：
一、上揭事實，業據被告己○○、丙○○於偵查、本院審理中均
    坦承不諱，核與告訴代理人甲○○、丁○○、戊○○及乙○
    ○於警詢中指述之情節相符。復有上開4 家銀行之信用卡申
    請書、強制停卡通知單、消費明細表及簽帳單分別各1 份附
    卷可憑，是被告上開自白核與事實相符，應堪採信。綜上所
    述，本案事證明確，被告犯行，堪以認定。
二、論罪科刑部分：
(一)被告行為後，如附表一所示之相關法律均業經變更，並俱於
    95 年7月1 日施行，玆經整體比較結果，裁判時法並未較為
    有利，從而依刑法第2 條第1 項規定，自應適用各該行為時
    法，亦即修正前法至明。
(二)核被告己○○、丙○○所為，均係犯修正前刑法第339 條第
    1 項之詐欺取財罪。其2 人間，就上開犯行，有犯意聯絡及
    行為分擔，均為共同正犯（按被告行為後，刑法第31條、第
    28條共犯之規定，固於94年1 月7 日修正，同年2 月2 日公
    布，並於95年7 月1 日施行，惟因該條新舊規定僅係文字修
    正，對於本案被告不影響適用範圍及刑罰之法律效果，是不
    論依修正前之刑法第31條、28條或修正後之同法31條、第28
    條之規定，均構成共同正犯，對被告而言並無有利或不利之
    情形，自不生新舊法比較之問題，應逕依修正前之刑法第31
    條、第28條，論以共同正犯）。
(三)按刑法第56條連續犯之規定，業於前開刑法修正時刪除，連
    續犯之刪除雖非犯罪構成要件之變更，但顯已影響行為人刑
    罰之法律效果，自屬法律有變更，而應比較新舊法；而依刑
    法第2 條第1 項之規定，適用最有利於行為人之法律（參見
    最高法院95年度第8 次刑事庭會議決議五 (四)） 。因而比
    較新、舊法結果，被告2 人上開多次詐欺取財之行為，若予
    分論併罰，顯較以連續犯論分別將之以一罪為不利，是自應
    依刑法第2 條第1 項前段規定，以舊法規定有關連續犯之規
    定論處。被告2 人先後多次詐欺取財犯行，時間緊接，方法
    相同，所犯構成要件同一，顯係基於概括犯意反覆為之，為
    連續犯，爰依修正前刑法第56條之規定論以一詐欺取財罪，
    並加重其刑。
(四)又被告己○○曾因賭博案件，經本院以94年度簡字第1486號
    判決判處有期徒刑6 月確定，於94年7 月19日易科罰金而視
    為執行完畢之事實，有臺灣高等法院被告前案紀錄表附卷可
    憑，其於前開徒刑執行完畢後5 年內，復故意犯本件有期徒
    刑以上之罪，不論依修正前之刑法第47條，或修正後之刑法
    第47條第1 項之規定，均構成累犯，對被告而言並無有利或
    不利之情形，自不生新舊法比較之問題，應逕依修正前之刑
    法第47條，論以累犯，並加重其刑，並遞加重之。
(五)茲審酌被告己○○、丙○○2 人為圖一己私利，利用於航空
    機上刷卡消費無法與發卡銀行連線徵信之盲點，持向日盛等
    4 家銀行申請之信用卡刷卡購物，前後購得之商品價值達3
    萬5 千餘元，所為實有不該，惟考量其犯後坦承犯行，且已
    清償積欠4 家銀行之上開盜刷之款項，有日盛銀行清償證明
    書、郵政劃撥儲金存款收據、萬泰銀行信用卡繳款單、中華
    銀行郵政劃撥儲金存款收據、台北富邦銀行信用卡繳費收據
    各1 紙以及本院公務電話紀錄4 份附卷可稽，及其犯罪動機
    、手段等其他一切情狀，量處如主文所示之刑，並諭知易科
    罰金之折算標準，以資懲儆。
(六)又扣案之日盛商業銀行信用卡1 張（卡號：00000000000000
    00號）、萬泰商業銀行信用卡1 張（卡號：00000000000000
    00號）、中華商業銀行信用卡1 張（卡號：00000000000000
    00號）均為共犯被告丙○○所有，且係供其犯罪所用之物，
    業據其供承在卷，自應依修正前刑法第38條第1 項第2 款規
    定併予宣告沒收（沒收為從刑，依最高法院95年度第8 次刑
    庭會議決議一 (五)， 應依主刑所適用之法律，而前開所宣
    告之徒刑，應依修正前刑法有關連續犯、累犯之規定加重其
    刑，沒收部分自亦應適用修正前之刑法，附此敘明）；另共
    同被告丙○○所有供犯罪所用之台北富邦商業銀行信用卡1
    張（卡號：0000000000000000號）雖未扣案，然為避免執行
    之不便，爰不依修正前刑法第38條第1 項第2 款規定沒收。
據上論斷，應依刑事訴訟法第273 條之1 第1 項、第284 條之1
、第299 條第1 項前段，刑法第2 條第1 項前段，修正前（下同
）刑法第339 條第1 項、第28條、第56條、第47條、第41條第1
項前段、第38條第1 項第2 款，罰金罰鍰提高標準條例第1 條前
段、廢止前罰金罰鍰提高標準條例第2 條，判決如主文。
本案經檢察官庚○○到庭執行職務。
中    華    民    國    95    年    9     月    25    日
                    刑事第八庭  法  官  王俊彥
如不服本判決，應於收受送達後10日內向本院提出上訴書狀。
以上正本證明與原本無異。
中    華    民    國    95    年    9     月    25    日
                                書記官  鄭永媚
附錄本案論罪法條：
刑法第339條第1項
（普通詐欺罪）
意圖為自己或第三人不法之所有，以詐術使人將本人或第三人之
物交付者，處5 年以下有期徒刑、拘役或科或併科1 千元以下罰
金。
附表一：
┌──────┬─────────────┬─────────────┬───────┬────┐
│相關變更條文│行為時法（下稱舊法）之內容│裁判時法（下稱新法）之內容│比  較  理  由│備    註│
├──────┼─────────────┼─────────────┼───────┼────┤
│【罰金刑貨幣│依法律應處罰金、罰鍰者，就│中華民國94年1 月7 日刑法修│刑法之貨幣單位│經按現行│
│單位之變更】│其原定數額得提高為2 倍至10│正施行後，刑法分則編所定罰│由「元（指銀元│法規所定│
│罰金罰鍰提高│倍（刑法乃係定明10倍）。第│金之貨幣單位為新臺幣。94年│）」變更為「新│貨幣單位│
│標準條例第1 │1 條所定得提高倍數之規定，│1月7日刑法修正時，刑法分則│臺幣」，且刑法│折算新臺│
│條前段、第5 │於本條例修正後制定之法律，│編未修正之條文定有罰金者，│分則之罰金數額│幣條例第│
│條→刑法施行│不適用之；本條例修正前公布│自94年1 月7 日刑法修正施行│，亦視該分則先│2 條之規│
│法第1 之1 條│之法律，於本條例修正後修正│後，就其所定數額提高為30倍│前曾修正與否，│定折算後│
│第1 項、第2 │其罰金罰鍰數額或法律經全部│。但72年6 月26日至94年1 月│而分別提高3 或│等值，是│
│項          │修正而其罰金罰鍰數額未予變│7 日新增或修正之條文，就其│30倍。        │以新法並│
│            │更者，亦同。              │所定數額提高為3 倍。      │              │未較有利│
├──────┼─────────────┼─────────────┼───────┼────┤
│刑法第33條第│罰金：（銀元）1 元以上。  │罰金：新臺幣1,000 元以上，│罰金刑之下限，│舊法有利│
│5 款：罰金刑│                          │以百元計算。              │由銀元10元（亦│        │
│下限變更    │                          │                          │經提高）即新臺│        │
│            │                          │                          │幣30元，提高為│        │
│            │                          │                          │新臺幣1,000元 │        │
├──────┼─────────────┼─────────────┼───────┼────┤
│【易科罰金折│犯最重本刑為5 年以下有期徒│犯最重本刑為5 年以下有期徒│易科罰金折算標│舊法有利│
│算標準變更】│刑以下之刑之罪，而受6 個月│刑以下之刑之罪，而受6 個月│準由銀元300 元│        │
│修正前刑法第│以下有期徒刑或拘役之宣告…│以下有期徒刑或拘役之宣告者│即新臺幣900 元│        │
│41條第1 項前│得以（銀元，下同）1 元以上│，得以新臺幣1,000 元、2,00│，提高為以新臺│        │
│段、修正前罰│3 元以下折算1 日，易科罰金│0 元或3,000 元折算1 日，易│幣1,000 元、2,│        │
│金罰鍰提高標│。依刑法第41條易科罰金…就│科罰金。                  │000 元或3,000 │        │
│準條例第2 條│其原定數額提高為100 倍折算│                          │元折算1日。   │        │
│→現行刑法第│1 日；法律所定罰金數額未依│                          │              │        │
│41條第1 項前│本條例提高倍數，或其處罰法│                          │              │        │
│段          │條無罰金刑之規定者，亦同。│                          │              │        │
╠═══╤══╪═════════════╧═════════════╧═══════╪════╡
║整體比│舊法│刑法第339 條第1 項刑度：處5 年以下有期徒刑、拘役或科或併科1,000元以 │舊法最低│
║較結果│    │  下罰金即新臺幣30,000元以下（依罰金罰鍰提高標準條例第1 條前段提高10倍│刑度及易│
║      │    │  ）、銀元10元即新臺幣30元以上罰金。                                  │科罰金之│
║      │    │經處以有期徒刑，其易科罰金之標準為銀元300 元即新臺幣900 元折算1 日。│標準均較│
║      ├──┼───────────────────────────────────┤低，較為│
║      │新法│刑法第339 條第1 項刑度：處5 年以下有期徒刑、拘役或科或併科新臺幣30,0│有利。綜│
║      │    │  00 元以下、新臺幣1,000 元以上罰金。                                 │合比較後│
║      │    │經處以有期徒刑，其易科罰金之標準，縱按最低額，亦須以新臺幣1,000 元折│，應認整│
║      │    │  算1 日。                                                            │體適用舊│
║      │    │                                                                      │法較有利│
║      │    │                                                                      │於被告。│
╚═══╧══╧═══════════════════════════════════╧════╛
附表二：
┌─────┬─────────┬───────────┐
│  編  號  │  銀  行  名  稱  │  於飛機上刷卡之金額  │
├─────┼─────────┼───────────┤
│     1    │     日盛銀行     │    新台幣13,355元    │
├─────┼─────────┼───────────┤
│     2    │   台北富邦銀行   │    新台幣 3,029元    │
├─────┼─────────┼───────────┤
│     3    │     萬泰銀行     │    新台幣11,326元    │
├─────┼─────────┼───────────┤
│     4    │     中華銀行     │    新台幣 7,716元    │
└─────┴─────────┴───────────┘


司法院資訊處製作；財團法人民間司法改革基金會備份。
